【裁判字號】    89,易,2610
【裁判日期】    900529
【裁判案由】    竊佔
【裁判全文】
臺灣臺中地方法院刑事判決                        八十九年度易字第二六一號
    公  訴  人  台灣台中地方法院檢察署檢察官
    被      告  丙○○
                乙○○
                甲○○
    共同選任辯護人  李慶松
右列被告等因竊佔案件，經檢察官聲請簡易判決處刑（八十九年度偵字第七八０九號
），本院沙鹿簡易庭認為不宜以簡易判決處刑，簽移普通庭改依通常程序審理，本院
判決如左：
    主  文
丙○○共同意圖為自己不法之利益，而竊佔他人之不動產，累犯，處罰金伍仟元，如
易服勞役，以參佰元折算壹日。
乙○○、甲○○共同意圖為自己不法之利益，而竊佔他人之不動產，各處罰金伍仟元
，如易服勞役，均以參佰元折算壹日。
    事  實
一、丙○○前於民國（下同）八十六年九月四日因違反懲治走私條例案件，經台灣高
    等法院台中分院判處有期徒刑二月確定，甫於八十七年一月二日執行完畢，其為
    台中縣大甲鎮財團法人鎮瀾宮（以下簡稱鎮瀾宮）之副董事長，另乙○○為常務
    董事，甲○○則為總務人員，鄭、董、王三人在鎮瀾宮與在鎮瀾宮外擺售攤販梁
    素珠、朱梁素華、李建興、李育德、陳吳守、莊永信、郭陳彩枝、戴鹿英、蔡國
    棟、黃李敏、黃光雄、高春來、何白秀霞、李萬來、蔡黃罔市、卓敏雄、李婉君
    、王再居、許進風、卓富雄、李麗敏、顏水清、王碧雲（以上二十三人業據公訴
    人依職權為不起訴處分，以下簡稱前開二十三人）於八十八年九月二十日下午三
    時許，在鎮瀾宮三樓會議室召開會議，商討前開二十三人所設攤販之美化攤位隔
    間工程協調事宜，由丙○○、乙○○、甲○○與各該攤販分別基於共同意圖為自
    己不法利益之犯意聯絡與行為分擔而達成協議，在鎮瀾宮旁之蔣公路、順天路之
    公有路地上搭建隔間之固定式攤位（佔用範圍如後附圖Ａ至Ｊ，佔用面積如附圖
    所示），並約定由甲○○發包搭建工程，前開二十三人則分別繳交新台幣（下同
    ）二十萬元予甲○○以充工程費用，甲○○即利用不知情之不詳姓名年籍之成年
    工人竊佔公有道路進行施工，搭蓋完成後，分別交由前開二十三人就各該佔用部
    分擺攤販賣物品使用。
二、案經台中縣警察局大甲分局報請台灣台中地方法院檢察署檢察官自動檢舉簽分偵
    辦，向本院聲請以簡易判決處刑，經本院認不宜以簡易判決處刑，改依通常程序
    審理。
    理  由
一、右揭犯罪事實，業經被告三人於偵審中坦承不諱，核與關係人梁素珠、朱梁素華
    、李建興、李育德、陳吳守、莊永信、郭陳彩枝、戴鹿英、蔡國棟、黃李敏、黃
    光雄、高春來、何白秀霞、李萬來、蔡黃罔市、卓敏雄、李婉君、王再居、許進
    風、卓富雄、李麗敏、顏水清、王碧雲二十三人於偵查中供證情節相符，又被告
    竊佔國有土地之面積如附圖所示，業據本院勘驗現場並囑託台中縣大甲地政事務
    所測量，制有勘驗筆錄及大甲地政事務所土地複丈成果圖各一份在卷可憑，此外
    復有台中縣大甲鎮建字四九九二號函影本、地籍圖、會議紀錄影本及照片二十九
    幀附卷可憑，事證明確，被告犯行堪以認定。
二、核被告所為均係犯刑法第三百二十條第二項之竊佔罪。被告三人與各關係人梁素
    珠、朱梁素華、李建興、李育德、陳吳守、莊永信、郭陳彩枝、戴鹿英、蔡國棟
    、黃李敏、黃光雄、高春來、何白秀霞、李萬來、蔡黃罔市、卓敏雄、李婉君、
    王再居、許進風、卓富雄、李麗敏、顏水清、王碧雲二十三人間就各該關係人所
    竊佔之攤位部分分別具有犯意之聯絡，與行為之分擔，各為共同正犯（即被告三
    人就前開二十三人中原佔用之攤位部分，與前開二十三人中之其中一人各成立共
    同正犯），次按刑法分則或刑法特別法中規定之結夥二人或三人以上之犯罪，應
    以在場共同實施或在場參與分擔實施犯罪之人為限，不包括同謀共同正犯在內，
    最高法院七十六年台上字第七二一○號判例可供參照。準此，如在場共同實施，
    或在場參與分擔實施竊盜行為之人不及三人，縱加上同謀之共同正犯後，刑法第
    二十八條所稱之共犯已達三人以上，但因在場共同或參與分擔實施竊盜行為之人
    不及三人，並不成立結夥三人以上竊盜罪，參與同謀之人亦僅能成立普通竊盜罪
    之共同正犯，竊佔罪亦同，是以被告三人與前開二十三人中之其中一人雖各成立
    共同正犯，惟僅被告甲○○發包工程，利用不知情之成年工人，與前開二十三人
    中之其中一人在場共同實施竊佔犯行外，即各該竊佔行為僅有二人在場共同實施
    竊佔行為，被告丙○○、乙○○應僅係同謀共同正犯，揆諸前開說明意旨均不成
    立結夥三人以上竊佔罪，又被告甲○○係利用不知情之成年工人施工竊佔公有道
    路，為間接正犯，均附此敘明。再被告被告丙○○前於八十六年九月四日因違反
    懲治走私條例案件，經台灣高等法院台中分院判處有期徒刑二月確定，甫於八十
    七年一月二日執行完畢，有台灣台中地方法院檢察署刑案資料查註紀錄表及全國
    前科紀錄表各一份在卷可憑，五年內再犯本件有期徒刑以上之罪，為累犯，依法
    加重其本刑，爰審酌被告等主觀上兼為整頓市容，惟受限於本身之法律常識淺薄
    致誤蹈法網，衡情不無可恕之處，犯罪後亦未造成危害、犯罪後態度良好並主動
    拆除竊佔之公有道路等一切情狀，量處如主文所示之刑，並諭知易服勞役折算之
    標準。
據上論斷，應依刑事訴訟法第四百五十二條、第二百九十九條第一項前段，刑法第二
十八條、第三百二十條第二項、第四十七條、第四十二條第二項，罰金罰鍰提高標準
條例第一條前段、第二條，判決如主文。
中    華    民    國      九十      年       五      月     二十九  日
                              臺灣臺中地方法院刑事第二庭
                                    法  官  陳 如 玲
右正本證明與原本無異。
如不服本判決，應於判決送達後十日內向本院提出上訴狀，上訴於臺灣高等法院臺中
分院( 須附繕本 )。
                                    書記官
中    華    民    國      九十      年       五      月     三十    日
附錄論罪科刑法條
刑法第三百二十條
意圖為自己或第三人不法之所有，而竊取他人之動產者，為竊盜罪，處五年以下有期
徒刑、拘役或五百元以下罰金。
意圖為自己或第三人不法之利益，而竊佔他人之不動產者，依前項之規定處斷。
前二項之未遂犯罰之。


司法院資訊處製作；財團法人民間司法改革基金會備份。
